【裁判字號】    99,訴,435
【裁判日期】    990803
【裁判案由】    違反槍砲彈藥刀械管制條例
【裁判全文】
臺灣屏東地方法院刑事判決               99年度訴字第435號
公  訴  人  臺灣屏東地方法院檢察署檢察官
被      告  甲○○
選任辯護人  藍庭光律師
上列被告因違反槍砲彈藥刀械管制條例案件，經檢察官提起公訴
（99年度偵字第2701號），本院判決如下：
    主  文
甲○○未經許可，持有可發射子彈具有殺傷力之改造手槍，處有
期徒刑年貳月，併科罰金新臺幣陸萬元，罰金如易服勞役，以
新臺幣壹仟元折算壹日。扣案之仿BERETTA 廠M9型半自動手槍改
造之手槍壹枝（含彈匣壹個、槍枝管制編號：00000000
00號）及口徑9 mm制式子彈顆均沒收。
    事  實
一、甲○○明知具有殺傷力之改造手槍及子彈，分別係槍砲彈藥
    刀械管制條例所列管之槍砲、彈藥，非經中央主管機關許可
    ，不得持有，竟未經中央主管機關許可，基於持有具有殺傷
    力之改造手槍及子彈之犯意，於民國九十七年初某日中午十
    二時許，在屏東縣某處，經真實姓名不詳綽號「五元」成年
    男子交付具有殺傷力之仿BERETTA 廠M9型半自動手槍改造之
    手槍一支（含彈匣，槍枝管制編號0000000000號）、制式子
    彈六顆（在彈匣中之制式子彈五顆﹝口徑9mm ﹞及已上膛之
    制式子彈一顆﹝口徑9mm ﹞，其中因送鑑驗而試射制式子彈
    三顆），而無故持有上開具有殺傷力之手槍及子彈，並將之
    收藏於其位於高雄市鼓山區○○○路六七三巷二二號住處而
    繼續持有。嗣因甲○○之前在屏東市新天地釣蝦場包廂外，
    與真實姓名不詳綽號「宏仔」成年男子發生爭執，相約於九
    十九年三月七日晚上十二時許，至屏東市○○路段「7-11」
    超商前談判，甲○○即攜帶上開槍彈赴約，為警據報於同年
    月八日零時二分許，在屏東市○○路與中華路口查獲，並扣
    得上開槍彈而查獲。
二、案經屏東縣政府警察局屏東分局報請臺灣屏東地方法院檢察
    署檢察官偵查起訴。
    理  由
壹、程序方面：
一、依刑事訴訟法第198 條、第208 條之規定，所謂鑑定乃指於
    刑事訴訟程序中為取得證據資料而由檢察官或法官指定具有
    特別知識經驗之鑑定人、學校、機關或團體，就特定之事物
    ，以其專業知識加以分析、實驗而作判斷，以為偵查或審判
    之參考。故而，不論鑑定人或鑑定機關、學校、團體，均應
    由檢察官或法官視具體個案之需要而為選任，始符合刑事訴
    訟法第198 條、第208 條之規範本旨，否則所為鑑定，仍屬
    於傳聞證據。但對於司法警察機關調查中之案件，或有量大
    或急迫之情形，為因應實務之現實需求，認為當然有鑑定之
    必要者，基於檢察一體原則，得由該管檢察長對於轄區內之
    案件，以事前概括選任鑑定人或囑託鑑定機關（團體）之方
    式，俾便轄區內之司法警察官、司法警察對於調查中之此類
    案件，得即時送請事前已選任之鑑定人或囑託之鑑定機關（
    團體）實施鑑定，有法務部92年9 月1 日法檢字第09200350
    83號函可按。而臺灣高等法院檢察署檢察長概括選任內政部
    警政署刑事警察局為「槍彈有無殺傷力之鑑定」鑑定機關，
    有臺灣高等法院檢察署92年10月15日檢文允字第0921001322
    號函附之臺灣高等法院檢察署檢察長概括選任鑑定機關名冊
    可按。是鑑定扣案之槍彈是否有殺傷力之內政部警政署刑事
    警察局99年4 月21日刑鑑字第0990038375號槍彈鑑定書，雖
    由屏東縣政府警察局逕送請內政部警政署刑事警察局鑑定，
    惟內政部警政署刑事警察局為臺灣高等法院檢察署檢察長事
    前概括選任鑑定機關，其所為之鑑定結果，自有證據能力。
二、再傳聞法則之重要理論依據，在於傳聞證據未經當事人之反
    對詰問予以核實，乃予排斥，惟若當事人已放棄對原供述人
    之反對詰問權，於法院審判時表明同意該等傳聞證據可作為
    證據，基於證據資料愈豐富，愈有助於真實發現之理念，並
    貫徹刑事訴訟法修法加重當事人進行主義之精神，確認當事
    人對於證據能力有處分權之制度，傳聞證據經當事人同意作
    為證據，法院認為適當者，亦得為證據。本件檢察官、被告
    甲○○、辯護人已表示對於本案卷證所存證據之證據能力，
    均無意見（本院卷第16、17頁），本院復斟酌該等證據並非
    非法取得，亦無證明力明顯過低之情形，以之作為證據，應
    屬適當，是依刑法訴訟法第159 條之5 第1 項規定，應認該
    等證據均得採為證據。
貳、實體方面：
一、上揭事實，業據被告甲○○於警詢時、檢察官偵查中及本院
    審理時坦承不諱，並有搜索、扣押筆錄及扣押物品目錄表各
    1 份、照片11張附卷可按，並有改造手槍1 枝（含彈匣1 個
    ，槍枝管制編號：0000000000）、口徑9mm 制式子彈6 顆扣
    案可佐，又被告持有之改造手槍及子彈經送請內政部警政署
    刑事警察局鑑驗，結果認：「一、送鑑手槍壹枝（槍枝管制
    編號0000000000），認係改造手槍，由仿BERETTA 廠M9型半
    自動手槍製造之槍枝，換裝土造金屬槍管而成，擊發功能正
    常，可供擊發適用子彈使用，認具殺傷力。二、送鑑子彈6
    顆，鑑定情形如下：(一)5 顆，認均係口徑9mm 制式子彈，採
    樣2 顆試射，可擊發，認具殺傷力。(二)1 顆，認係口徑9mm
    制式子彈，彈底具撞繫痕跡，經試射，可擊發，認具殺傷力
    」等情，有該局99年4 月21日刑鑑字第0990038375號槍彈鑑
    定書在卷可憑（見偵卷第9-11頁），堪信被告上開自白確與
    事實相符，本件事證明確，被告犯行洵堪認定。
二、核被告甲○○所為，係犯槍砲彈藥刀械管制條例第8 條第4
    項之未經許可持有可發射子彈具有殺傷力之改造手槍罪、同
    條例第12條第4 項之未經許可持有子彈罪。被告持有之具有
    殺傷力之子彈雖有6 顆，然僅侵害一社會法益，係屬單純一
    罪；被告以一行為同時持有改造手槍及子彈而觸犯上開2 罪
    名，為想像競合犯，應依刑法第55條之規定從一重之未經許
    可持有可發射子彈具有殺傷力之改造手槍罪處斷。公訴人認
    被告上開未經許可持有子彈之犯行係犯未經許可持有、寄藏
    子彈罪，其所引之「寄藏」顯係贅引，併此敘明。爰審酌被
    告前未有犯罪紀錄，素行尚佳，有臺灣高等法院被告前案紀
    錄表一份在卷可按，其未經許可持有上開改造手槍、子彈，
    未繳交治安機關，嚴重危害社會安全，惟犯罪後坦承犯行，
    態度尚可，及其犯罪之動機、目的、手段等一切情狀，量處
    如主文所示之刑，就罰金部分併諭知易服勞役之折算標準，
    以資懲儆。被告所持有之由仿BERETTA 廠M9型半自動手槍改
    造之手槍1 枝（含彈匣1 個，槍枝管制編號0000000000）及
    具殺傷力之制式子彈3 顆（被告原持有6 顆，經鑑驗時實際
    擊發試射3 顆，尚餘3 顆），均屬違禁物，不問屬於犯人與
    否，均應依刑法第38條第1 項第1 款之規定宣告沒收；至被
    告所持有之制式子彈3 顆，業經鑑驗而試射，均已不具殺傷
    力，已非為違禁物，爰均不併予宣告沒收，併此敘明。
據上論斷，應依刑事訴訟法第299 條第1 項前段，槍砲彈藥刀械
管制條例第8 條第4 項、第12條第4 項，刑法第11條前段、第55
條、第42條第3 項、第38條第1 項第1 款，判決如主文。
本案經檢察官劉昀到庭執行職務。
中    華    民    國    99    年    8     月    3     日
                  刑事第一庭    審判長法  官  潘正屏
                                      法  官  黃紀錄
                                      法  官  涂裕洪
以上正本證明與原本無異。
如不服本判決應於收受判決後10日內向本院提出上訴書狀，並應
敘述具體理由；其未敘述上訴理由者，應於上訴期間屆滿後20日
內向本院補提理由書（均須按他造當事人之人數附繕本）「切勿
逕送上級法院」。
中    華    民    國    99    年    8     月    3     日
                                      書記官  卓春成
附錄本案論罪科刑法條全文：
槍砲彈藥刀械管制條例第8 條第4 項
未經許可，持有、寄藏或意圖販賣而陳列第1 項所列槍枝者，處
3 年以上10年以下有期徒刑，併科新臺幣700 萬元以下罰金。
槍砲彈藥刀械管制條例第12條第4 項
未經許可，持有、寄藏或意圖販賣而陳列子彈者，處5 年以下有
期徒刑，併科新台幣300 萬元以下罰金。

司法院資訊處製作；財團法人民間司法改革基金會備份。
